臺灣臺中地方法院行政訴訟判決
110年度交字第313號
原      告  何有財  
被      告  臺中市交通事件裁決處
                      設臺中市○○區○○○路00號
代  表  人  黃士哲    住同上
訴訟代理人  黃曉妍律師
上列當事人間交通裁決事件，原告不服被告民國110年6月25日中
市裁字第68-GT0000000號裁決書，提起行政訴訟，本院判決如下
：
    主  文
原告之訴駁回。
訴訟費用新臺幣參佰元由原告負擔。
    事實及理由
一、程序事項：按行政訴訟法第237條之7規定，交通裁決事件之
    裁判，得不經言詞辯論為之。本件屬交通裁決事件，依兩造
    所述各節及卷內資料其事證已臻明確，本院認無經言詞辯論
    之必要，爰不經言詞辯論而為判決。
二、事實概要：
　　原告於民國109年8月19日5時50分許，駕駛號牌ALS-9751號
    自用小客車（下稱系爭車輛），行經臺中市○○區○○路000巷0
    0號前發生交通事故，因「汽車駕駛人駕駛汽車肇事致人受
    傷而逃逸」之違規行為，為臺中市政府警察局大雅分局（下
    稱舉發機關）員警認定原告違反道路交通管理處罰條例第62
    條第4項之規定，對原告掣開第GT0000000號舉發違反道路交
    通管理事件通知單，並將原告所涉肇事致人受傷逃逸罪移送
    偵辦，經臺灣臺中地方檢察署檢察官以109年度偵字第31830
    號予以緩起訴，並命向公庫支付新臺幣（下同）60,000元在
    案。被告續於110年6月25日中市裁字第68-GT0000000號裁決
    書（下稱原處分），依行政罰法第26條第2項、道路交通管
    理處罰條例第62條第3項、第4項、第67條第2項及「違反道
    路交通管理事件統一裁罰基準表」之規定，按期限內到案之
    基準，裁處原告吊銷駕駛執照，3年內不得考駕駛執照(罰鍰
    6,000元，依行政罰法第26條第3項規定予以全額折抵)。原
    告不服，提起本件行政訴訟。
三、原告主張略以：
　　雙方有誠意和解並賠償對方修機車共24,000元。對方從潭陽
    路左轉騎很快，沒注意就撞到，駕駛下方桿被撞破，原告開
    右邊方向很慢，當時有下車關懷對方有沒有受傷，待平安後
    才離去，對造要求那麼多賠償實在沒公理等語。並聲明：原
    處分撤銷。
四、被告答辯略以：
　　原告於事故發生後，於現場與對造交談後，協助對機車扶正
    並將掉落之物品放置對造機車上後，不顧對造及乘客傷勢、
    車損情形，逕自倒車駛離現場，應有處罰之必要。無論原告
    是否與對造達成和解，均無礙本件違規行為之認定等語。並
    聲明：原告之訴駁回。
五、本院之判斷：
(一)按「汽車駕駛人駕駛汽車肇事致人受傷或死亡者，應即採取
    救護措施及依規定處置，並通知警察機關處理，不得任意移
    動肇事汽車及現場痕跡證據，違反者處新臺幣3 千元以上9
    千元以下罰鍰。但肇事致人受傷案件當事人均同意時，應將
    肇事汽車標繪後，移置不妨礙交通之處所。」、「前項駕駛
    人肇事致人受傷而逃逸者，吊銷其駕駛執照；致人重傷或死
    亡而逃逸者，吊銷其駕駛執照，並不得再考領。」、「汽車
    駕駛人，曾依……第62條第4項前段規定吊銷駕駛執照者，3年
    內不得考領駕駛執照；……。」，道路交通管理處罰條例第62
    條第3項、第4項、第67條第2項分別定有明文。
(二)經查，本院勘驗調查舉發機關提供之採證光碟，製成勘驗筆
    錄附卷為證（見本院卷第91頁至反面頁），勘驗結果為：㈠
    臺中市○○區○○路000巷00號潭陽里潭北里聯合里活動中心大
    門監視器朝北(往福潭路)畫面時間(時間未校正)0000-00-00
     00：13：06時至06：22：32時原告所駕綠色小客車(下稱系
    爭車輛)由畫面上方往畫面下方行駛，行駛至畫面下方撞擊
    對造機車即停下，之後系爭車輛緩緩往前，不久又往後倒車
    ，接著原告下車，走向畫面下方，協助將對造機車牽至系爭
    車輛左側，並將對造機車掉落的物品放置至對造機車上，與
    對造騎士交談並從口袋拿出東西，對造騎士未收受，原告復
    將手上東西收回口袋內，之後坐上系爭車輛，倒車駛離，畫
    面顯示系爭車輛號牌ALS-9751，其左前車頭出現裂痕，對造
    騎士則留置於現場撥打電話。㈡臺中市○○區○○路000巷00號潭
    陽里潭北里聯合里活動中心大門監視器朝南(往潭陽路) (時
    間未校正)0000-00-00 00：13：08時至06：22：32時對造機
    車沿著畫面右上方往畫面右下方行駛，當時系爭車輛由畫面
    右下方往畫面右上方行駛，接著兩車對撞，對造騎士當場頭
    部向下往前摔落，系爭車輛停下，開啟駕駛座車門又緩緩往
    前，之後倒車後退，原告下車，協助將對造機車牽至系爭車
    輛左側，並將對造機車掉落的物品放置至對造機車上，與對
    造騎士交談並從口袋拿出東西，對造騎士未收受，原告復將
    手上東西收回口袋內，之後坐上駕駛座，倒車駛離，對造騎
    士則留置於現場撥打電話。依上開勘驗結果可知，原告駕駛
    系爭車輛行經臺中市○○區○○路000巷00號前，適逢對造車輛
    亦行駛至該處，並與該車發生碰撞，原告下車查看並將對造
    車輛扶起後，駕駛系爭車輛倒車駛離現場等情。
 (三)判斷汽車駕駛人有無逃逸之故意，應就客觀事實判斷；如
    駕駛人對於危險之發生有所認識，明知已發生車禍，或知悉
    車禍有使人受傷害或死亡之可能，竟未下車察看，仍駕車離
    去，即可認定有肇事逃逸之犯意，亦即對於駕駛動力交通工
    具肇事致人死傷之事實，駕駛人已有所認識，並進而決意擅
    自逃離肇事現場之主觀心態，具有此項故意之犯意，即符合
    肇事逃逸罪之構成要件；又此項故意之犯罪型態，包括直接
    故意與未必故意，所謂直接故意，係指駕車肇事因而已知悉
    發生使人受傷害或死亡之結果，如仍決意駕車逃離現場，即
    係直接故意犯，而未必故意，係指駕駛人對於駕車有無肇事
    不確知，或對於有無使人受傷尚未確知，但因駕車肇事而發
    生使人受傷死亡之結果，駕駛人已有所懷疑，且對於所發生
    之結果為何並不在乎，是否有人員之死傷亦不在意，縱令有
    人死傷亦無所謂，仍決意駕車快速逃逸，即為有肇事逃逸之
    故意（參照臺灣高等法院97年度交上訴字第44號判決意旨）
    。
(四)本件被撞之對方車輛駕駛，下巴、雙腳膝蓋擦傷紅腫，有卷
    附調查筆錄（見本院卷第61頁）在卷可稽。查原告既已坦承
    有撞到對造車輛，並有下車協助對造駕駛移動車輛，足見原
    告主觀上對於與對造車輛發生擦撞，並造成對造駕駛倒地受
    傷之事實已具有認識，原告雖有下車查看，然未對該車駕駛
    採取任何救護或其他必要措施，隨即駕車駛離現場，即為有
    肇事逃逸之故意，是以原告確有「汽車駕駛人駕駛汽車肇事
    致人受傷而逃逸」之違規行為甚明。至於原告主張雙方有誠
    意和解云云，惟依前揭說明，此等處置義務不因雙方當事人
    達成和解，即可免除，故原告就此部分之主張容有誤解，洵
    非可採。原告既有肇事而發生使人受傷事實，仍逕自駛離，
    被告以原處分據以裁罰，應無違誤。
六、綜上所述，原告違規事證明確，被告依法所為原處分並無違
    誤，原告訴請撤銷，為無理由，應予駁回。
七、本件第一審裁判費為300元，應由原告負擔，爰確定第一審
    訴訟費用額如主文第2項所示。
據上論結，本件原告之訴為無理由，依行政訴訟法第237條之7、
第98條第1項前段、第237條之8第1項，判決如主文。
中　　華　　民　　國　 111　　年　　2　　月　　 25　　日
　　　　　　　　　行政訴訟庭　法　官   吳俊螢
上為正本係照原本作成。
如不服本判決，應於送達後20日內，向本院提出上訴狀，其未表
明上訴理由者，應於提出上訴後20日內向本院補提理由書（均須
按他造人數附繕本）。上訴理由應表明關於原判決所違背之法令
及其具體內容，或依訴訟資料可認為原判決有違背法令之具體事
實。
中　　華　　民　　國　111　　年　　2　　月　　25　日
　　　　　　　　　　　　　　　 書記官　  王素珍